【裁判字號】    97,財管,27
【裁判日期】    970515
【裁判案由】    指定遺產管理人
【裁判全文】
臺灣高雄地方法院民事裁定              97年度財管字第27號
聲  請  人  美商花旗銀行股份有限公司
法定代理人  甲○○
                      送達代.
上聲請人聲請對被繼承人丙○○指定遺產管理人事件，本院裁定
如下：
    主  文
選任劉家榮律師為被繼承人丙○○（男，民國五十二年五月七日
生，身分證統一編號：Ｚ000000000號）之遺產管理人
。
程序費用新台幣壹仟元由被繼承人丙○○之遺產負擔。
    理  由
一、聲請意旨略以：緣被繼承人丙○○（民國○○年○ 月○ 日生，
    身分證統一編號：Ｚ000000000號）於95年2 月24日死亡，惟
    其繼承人均拋棄繼承權，其親屬會議並未於一個月內選定遺
    產管理人，而聲請人為被繼承人之債權人，聲請人對上開遺
    產無法行使權利，為確保聲請人之權利，茲提出戶籍謄本、
    貸款契約書、本院函文、繼承系統表為證，聲請選任被繼承
    人丙○○之遺產管理人等語。
二、按繼承開始時，繼承人之有無不明者，由親屬會議於1 個月
    內選定遺產管理人，並將繼承開始及選定遺產管理人之事由
    ，向法院報明；另繼承開始時，繼承人有無不明，而無親屬
    會議或親屬會議不能於1 個月內選定遺產管理人時，得由利
    害關係人或檢察官聲請法院選任之；又先順序繼承人均拋棄
    其繼承權時，由次順序之繼承人繼承，其次順序之繼承人有
    無不明或第四順序之繼承人均拋棄其繼承權者，準用關於無
    人承認繼承之規定，此觀民法第1177條、第1178條第2 項、
    第1176條第6 項規定自明。準此，若被繼承人之全體繼承人
    均拋棄其繼承權，而被繼承人之親屬會議復未於繼承開始後
    1 月內選定遺產管理人者，依前開規定，即得由利害關係人
    聲請法院指定被繼承人之遺產管理人。
三、經查：
（一）聲請人前開主張，業據其提出被繼承人及繼承人戶籍謄本
      、貸款契約書、本院97年1 月16日雄院高95繼雄字第830
      號函通知等影本各1 份為證，並經本院依職權調閱本院95
      年度繼字第830 號拋棄繼承事件卷宗審閱相符，堪信為真
      實。據此，本件被繼承人丙○○之全體繼承人均已拋棄繼
      承而無任何繼承人，其親屬會議亦未於法定期限內選定遺
      產管理人，而被繼承人生前尚有積欠聲請人借款，是聲請
      人對於被繼承人之遺產具有利害關係，自屬法律上之利害
      關係人，故聲請人聲請選任被繼承人之遺產管理人，自屬
      有據，應予准許。
（二）本院審酌被繼承人丙○○之繼承人既均已拋棄繼承，於法
      律上已無義務就丙○○之遺產再為管理，復審酌具律師身
      分之人，受有法律之專業訓練，嫻熟公示催告、強制執行
      等相關法律程序，且對於遺產管理人依法應盡之管理職責
      ，當較一般未受法學訓練之民眾更為明瞭，是如將丙○○
      之遺產交由律師管理，應有利於處理後續之遺產問題，亦
      利於債權人債權之實現，且律師之行止均受有律師法之規
      範，其執行遺產管理人之職務更能公正適法，應適於擔任
      遺產管理人職務。而劉家榮律師係向高雄律師公會登記願
      意擔任遺產管理人之人員，亦有意願擔任本件被繼承人丙
      ○○之遺產管理人，有高雄律師公會願意擔任法院遺產管
      理人名單及本院電話紀錄在卷可稽，則揆諸前開說明，本
      院認為將被繼承人丙○○之遺產交由律師管理，應有利於
      處理後續之遺產問題，爰選任劉家榮律師擔任被繼承人丙
      ○○之遺產管理人。另因本件被繼承人丙○○之全部繼承
      人拋棄繼承而「準用」無人承認繼承之規定，並非繼承人
      有無不明之情形，是民法第1178條第1 項關於承認繼承之
      公示催告，即無準用之餘，附此敘明。
四、依非訟事件法第157 條、第24條第1項，裁定如主文。
中    華    民    國    97    年    5     月    15    日
                  家事法庭法  官  邱泰錄
上為正本係照原本作成
如對本裁定抗告須於裁定送達後10日內向本院提出抗告狀
中    華    民    國    97    年    5     月    15    日
                          書記官  廖美玲


司法院資訊處製作；財團法人民間司法改革基金會備份。
